【裁判字號】    89,上訴,1777
【裁判日期】    890810
【裁判案由】    業務過失致死
【裁判全文】
臺灣高等法院臺中分院刑事判決                  八十九年度上訴字第一七七七號
    上  訴  人  臺灣南投地方法院檢察署檢察官
    被      告  乙○○
右上訴人因被告業務過失致死案件，不服台灣南投地方法院八十九年度訴字第二六一
號，中華民國八十九年八月十日第一審判決（起訴案號：台灣南投地方法院檢察署
八十九年度偵字第二一０五號），提起上訴，本院判決如左：
      主  文
上訴駁回。
      事實及理由
一、本案經本院審理結果，認第一審判決認事用法及量刑均無不當，應予維持，並引
    用第一審判決書記載之事實、證據及理由（如附件）。
二、檢察官上訴意旨略以：被告乙○○迄未與被害人家屬達成和解，原審只量刑被告
    有期徒刑四月並為緩刑之諭知，其量刑失諸過輕緩刑之宣告亦不宜，且認定被害
    於本案與有過失亦有不當云云，惟查被告於本院審理時已與被害人家屬達成民事
    上和解，並由被告及案外人曾進成、張吉良各賠償二十五萬元、五十萬元及二十
    五萬元，合計共一百萬元予被害人家屬，此有被告提出之南投縣鹿谷鄉調解委員
    會調解筆錄影本一份附卷足稽，且本件事故發生當時，被告正駕駛挖土機以扳倒
    檳榔樹之方法從事整地工作，該挖土機又有一定之體積，於發動當時亦有聲響，
    音量並為一般人所能聽聞，參以卷附照片所示，當時視線及天候狀況亦均良好，
    是被害人於被告所駕挖土機周圍撿拾檳榔心時，理應能注意與挖土機保持適當之
    安全間隔或俟被告停工時再行撿拾，竟能注意而疏未注意，兼以被告亦疏未注意
    確認被害人之位置是否安全無虞後方始啟動，而貿然發動挖土機將檳榔樹板倒，
    因而發生被害人頭部遭檳榔樹擊中導致頭骨骨折、硬腦膜出血及顱內出血之不幸
    意外，其二人就本案事故之發生，自均難辭過失之咎。復查本件被告前未曾受有
    期徒刑以上刑之宣告，有卷內前科表可查，其家中復有幼子需其扶養，亦有戶籍
    謄本一份足參，其因偶然過失致罹刑章，初無犯罪惡性，情節尚屬輕微，原審因
    之量處有期徒刑四月並為緩刑之宣告，尚無不合，檢察官未及審究被告已與被害
    人家屬和解，而請求將原判決予以撤銷改判，核無理由，應予駁回。
三、據上論斷，應依刑事訴訟法第三百七十三條、第三百六十八條，判決如主文。
本案經檢察官甲○○到庭執行職務。
中      華      民      國    八十九     年     十      月    三十一    日
                                  臺灣高等法院臺中分院刑事第七庭
                                        審判長法  官  林  榮  龍
                                              法  官  江  錫  麟
                                              法  官  謝  說  容
右正本證明與原本無異。
如不服本判決應於收受送達後十日內向本院提出上訴書狀，其未敘述上訴之理由者並
得於提起上訴後十日內向本院補提理由書（均須按他造當事人之人數附繕本）。
                                              書記官  阮  正  枝
中      華      民      國    八十九     年     十一    月      二      日
                                                                        Ｃ
臺灣南投地方法院刑事判決                          八十九年度訴字第二六一號
    公  訴  人  臺灣南投地方法院檢察署檢察官
    被      告  乙○○  男三十二歲（民國○○○年○○月○日生）業工
                        住南投縣鹿谷鄉永隆村中央巷五四號
              身分證統一編號：Ｍ一二九二四四二號
右列被告因業務過失致人於死案件，經檢察官提起公訴（八十九年度偵字第二一Ｏ五
號），本院判決如左︰
    主  文
乙○○從事業務之人，因業務上之過失致人於死，處有期徒刑肆月。緩刑貳年。
    事  實
一、乙○○係以駕駛挖土機為業，為從事業務之人。其於民國（下同）八十九年四月
    七日上午八時二十分左右，在南投縣竹山鎮德興里德山巷四號旁空地，駕駛挖土
    機，以扳倒檳榔樹之方式整地時，原應注意檳榔樹可能倒下之範圍內有無人員在
    場，以避免傾倒之檳榔樹壓及他人，且依當時情形，並無不能注意之情事，竟能
    注意而疏未注意，貿然於上開時、地駕駛挖土機，將其中一顆檳榔樹扳倒，致該
    傾倒之檳榔樹擊中在旁撿拾檳榔心之張石松之頭部，使張石松受有頭骨骨折、硬
    腦膜出血、顱內出血等傷害，經送醫急救，仍於同日十四時四十分左右不治死亡
    。乙○○則於肇事後，犯罪未被發覺前，向前往處理之警員廖乃毅自首犯罪而接
    受裁判。
二、案經南投縣警察局竹山分局報請台灣南投地方法院檢察署檢察官相驗後自動檢舉
    偵查起訴。
    理  由
一、訊據被告乙○○對其於右揭時地工作時，因疏未注意被害人張石松在其挖土機後
    面，而導致所挖倒之檳榔樹壓及被害人頭部死亡之犯罪事實，於警訊、檢察官偵
    查及本院審理中均坦承不諱，核與證人邱國台、曾進成於檢察官偵查時證述之情
    節相符，並有現場照片二十七張及行政院國軍退除役官兵輔導委員會台中榮民總
    醫院診斷證明書影本一紙附卷可稽。而被害人張石松確因本件事故致頭部外傷、
    顱內出血不治死亡，亦經臺灣南投地方法院檢察署檢察官督同檢驗員相驗屍體屬
    實，製有勘驗筆錄、相驗屍體證明書、驗斷書等在卷足按。按在操作挖土機等大
    型機具，以扳倒樹木之際，原應注意樹木傾倒之範圍內，有無人員在場，以避免
    傾倒之樹木壓及他人，依當時情況，被告並無不能注意之情事，竟能注意而疏未
    注意，以致肇事，致被害人張石松死亡，是被告於本件肇事確有過失甚明，且其
    過失行為與被害人之死亡間，並有相當因果關係。從而本案事證明確，被告業務
    過失致人於死犯行，即堪以認定，應依法論科。
二、核被告乙○○所為，係犯刑法第二百七十六條第二項之業務過失致人於死罪。被
    告於犯罪後未被發覺前，主動向前往處理之南投縣警察局竹山分局竹山派出所警
    員廖乃毅自首犯罪而接受裁判，業據證人即當日到場處理之警員廖乃毅於檢察官
    偵查中結證屬實，為對於未發覺之罪自首而受裁判，應依刑法第六十二條前段之
    規定減輕其刑。爰審酌被告過失情節，被害人於被告駕駛挖土機工作時仍冒險在
    旁撿拾檳榔心，就本案亦與有過失，及犯後坦承犯行，雖積極與被害人家屬調解
    民事和解賠償問題，但因意見不一致而未能成立和解，有調解不成立證明書二紙
    在卷可稽等一切情狀，量處如主文所示之刑。又被告前未曾受有期徒刑以上刑之
    宣告，有臺灣南投地方法院檢察署刑案資料查註紀錄表及臺灣高等法院被告全國
    前案紀錄表各一份在卷可按，其因過失行為致罹刑章，經此起訴審判程序，應知
    警愓而無再犯之虞，為勵自新，認本件有期徒刑以暫不執行為適當，爰併諭知緩
    刑二年。
據上論斷，應依刑事訴訟法第二百九十九條第一項前段，刑法第二百七十六條第二項
、第六十二條前段、第七十四第一款，罰金罰鍰提高標準條例第一條前段，判決如主
文。
本案經檢察官林弘政到庭執行職務。
中      華      民      國      八十九    年      八    月        十    日
                                    臺灣南投地方法院刑事庭
    法  官  林  宜  民
右正本證明與原本無異。
如不服本判決，應於判決送達後十日內向本院提出上訴狀( 應附繕本 )。「切勿逕送
上級法院」。
                                        書記官
中      華      民      國      八十九    年      八    月        十    日
「告訴人或被害人對於判決如有不服具備理由請求檢察官上訴者，其上訴期間之計算
係以檢察官收受判決正本之日期為準」
附錄法條：刑法第二百七十六條第二項。
從事業務之人，因業務上之過失犯前項之罪者，處五年以下有期徒刑或拘役，得併科
三千元以下罰金。


司法院資訊處製作；財團法人民間司法改革基金會備份。
